【裁判字號】    89,上訴,1705
【裁判日期】    890620
【裁判案由】    誣告
【裁判全文】
臺灣高等法院刑事判決                          八十九年度上訴字第一七０五號
    上  訴  人
    即  被  告  乙○○
    選任辯護人  盧國勳
右上訴人因誣告案件，不服臺灣台北地方法院八十九年度訴字第三二九號，中華民國
八十九年三月二十八日第一審判決（起訴案號：臺灣地方法院檢察署八十八年度偵字
第九七九五號）提起上訴，本院判決如左：
    主  文
上訴駁回。
乙○○緩刑伍年。
    事  實
一、乙○○於民國（下同）八十八年四月十一日偕其女自日本名古屋搭乘國泰航空公
    司ＣＸ五三一班機入境，當日晚上七時許，至桃園機場海關檢查室提領行李時，
    僅領得其託運之四件行李中三件，尚短少一件，即向國泰航空公司職員丙○○查
    詢，經丙○○協尋發現置放該班機入境旅客行李之轉盤上，已無旅客行李，該轉
    盤附近除乙○○之三件行李外，僅餘一掛有丁○○名牌之行李，因該行李箱外觀
    上之顏色、式樣均與乙○○所告知其短少之行李雷同，劉文第即依行李牌上所留
    之電話號碼聯絡丁○○，請丁○○將誤領之行李送還，陳女明知其遭丁○○誤拿
    之行李內，並未放置壹佰萬元日幣，竟意圖使丁○○受刑事處分，於丁○○返還
    行李時，偽稱其置於該行李箱內衣物夾層中，以牛皮信紙包裹之日幣壹佰萬元現
    鈔遺失，並據以向桃園中正國際機場內政部警政署航空警察局對丁○○提出侵占
    之告訴。
二、案經內政部警政署航空警察局函送台灣台北地方法院檢察署檢察官偵查起訴。
    理  由
一、右揭犯罪事實，迭據告訴人丁○○於警訊及偵審中指訴綦詳，並有上訴人即被告
    乙○○對告訴人提出侵占告訴之警訊筆錄為憑（見偵查卷第四、五頁），質之被
    告亦坦承對告訴人提出侵占之刑事告訴等情，而告訴人被訴侵占部分經檢察官不
    起訴處分確定，亦有該不起訴處分書一紙可按。被告雖矢口否認有何誣告犯行，
    辯稱其確曾置放一佰萬元日幣於上開行李內且已遺失云云。惟被告始終未能提出
    確切之證據以供本院查明其所辯確然屬實，且查證人即國泰航空公司行李組職員
    丙○○於偵查中證稱乙○○攜日幣壹佰萬元入境，依規定須申報等語在卷（見偵
    查卷第三十頁正面參照），而中華民國入境旅客紅線通關說明第四項亦規定旅客
    攜帶美金現鈔伍仟元或等值之其他外幣現鈔者應向海關申報後通關（見偵查卷第
    七六頁正面），另被告於上開時地入境時所填寫之中華民國入境旅客申報單上注
    意事項第十三項亦載有攜帶外幣等值逾美金五千者應予申報，若未申報，超過部
    分應予沒入等語，有該說明及申報單各一紙為憑（見偵查卷第七六頁正面、第二
    一頁），則一百萬日幣顯逾該應申報之外幣數額，惟被告於偵查中已自承其入境
    時就攜帶一百萬日幣之事並未申報等語（見偵查卷第四九頁背面），復以如此鉅
    額現款被告竟陳稱該款原係置於其日本自家中等語（見偵查卷第五九頁正面），
    而未能提出其領得該款項之來源證明，殊違常情，是被告空言主張其入境時確置
    放一百萬元日幣於遭告訴人誤領之行李箱中，已難憑信。再者，一百萬日幣於上
    開時地約值新台幣二十七、八萬元，被告攜帶入境之一百萬元日幣復均係面額一
    萬元之現鈔，且所置放之行李箱並未上鎖等情，業據被告陳明（見偵查卷第五頁
    正面、第一三頁背面、第一四頁正面、第五九頁背面、第六四頁背面），證人丙○○亦證稱被告向其查詢短少之行李時，確告知該行李並未上鎖等語（見偵查卷
    第一二頁背面），則被告遠自日本返回台灣，卻將所攜帶價值高達新台幣二十餘
    萬元，且無法以掛失止付之方式防止他人盜領之日幣現鈔，置放於非其隨身攜帶
    之行李箱內，已非常情，尤以竟未予以上鎖，更悖情理。況參以法務部調查局就
    被告「攜帶一百萬日幣入境」及「其行李有放置一百萬日幣」等項進行測謊結果
    ，被告呈情緒波動反應，應係說謊，有該局鑑定通知書一紙可按（見偵查卷第九
    一頁），益見被告置放一百萬日幣於上開行李中攜帶入境之說，純屬子虛。次查
    被告雖稱其遭告訴人誤領之行李與告訴人自有而遺留機場之行李大小相去甚遠云
    云，經本院當庭命彼等共同測量及勘驗結果，被告之行李箱長六十八公分，寬四
    十五公分，厚二十八公分，告訴人之行李箱長七十九公分，寬五十五公分，厚三
    十公分，二者尺寸固有不同，惟均為深藍色帆布材質，把手可拉出且箱底附有滑
    輪，外觀之顏色、式樣確甚雷同（見本院卷第四一頁背面、四二頁正面），並有
    該二行李之照片可佐（見偵查卷第一九頁），而證人即與告訴人同赴日返國之趙
    金蘭亦於警訊、偵查及本院證稱當天在機場領取行李時，其於轉盤上見及一行李
    酷似告訴人之行李，正徵詢告訴人時，身旁一不詳姓名男子聞及乃代為將該行李
    取下，置放地上，當天其因身體不適，由告訴人負責提領行李，其則蹲守在該行
    李旁，嗣因告訴人負責推運之行李甚多，而該行李附有滑輪，故由其代為推出機
    場，當天其胞姊開車至機場接送彼等返家，途中，該行李均置於汽車後行李箱中
    ，未曾開啟，至告訴人住處時，始由告訴人取走該行李等語（見偵查卷第九頁背
    面、第一０頁背面、第三０頁正面、本院卷第四一頁正、背面），顯見告訴人由
    於同行友人身體不適，單獨兼顧二人之行李，匆忙中，一時疏忽而誤領外觀與其
    自有之行李雷同之被告行李後，自機場迄其住處，均未曾開啟該行李。再查證人
    丙○○於警訊、偵查及本院審理中供稱上開時地被告至其公司櫃檯稱其行李短少
    一件，經其至轉盤附近檢視發現所剩四件行李，其中三件為被告所有，另一件行
    李上掛有丁○○名牌，外觀之式樣與乙○○所稱其短少之行李顏色、樣式皆雷同
    ，其乃依行李牌所示電話聯絡，並告知接聽電話之先生丁○○誤領行李等語（見
    偵查卷第一一頁背面、第一二頁正面、第三０頁正、背面、第六五頁背面、本院
    卷第二三頁背面），另證人即告訴人住處大樓管理員甲○○亦先後於偵查及本院
    證稱八十八年四月十一日晚上八點二十分左右，告訴人攜行李返回住處大樓時，
    先於其櫃台打電話後即稱誤領行李而暫將該行李寄放其櫃台前，迄當晚九時三十
    分許，告訴人始由其幫忙將行李抬放至告訴人駕駛之汽車上，其間告訴人未曾開
    啟該行李箱，亦無他人開啟該行李箱等語（見偵查卷第二九頁正、背面、本院卷
    第二四頁正、背面），足徵告訴人自證人趙金蘭胞姊汽車後行李箱取下行李箱後
    迄其駕車出發將行李送還被告時止，亦未曾開啟該行李箱，從而告訴人自於機場
    誤領被告之行李箱起，迄其開車出發送還該行李箱時止，均未開啟該行李箱，即
    無從取得被告置於箱內之財物，旋被告開車前往與被告約妥之地點送還被告行李
    之際，被告竟謂其置於箱內之一百萬日幣已不翼而飛，益徵告訴人指被告對其提
    出侵占一百萬日幣之刑事告訴係捏詞誣控，確堪憑信。從而被告犯行，堪以認定
    。
二、核被告所為，係犯刑法第一百六十九條第一項之罪。原審以被告所犯，事證明確
    ，爰引刑法第一百六十九條第一項，審酌被告誣指被害人犯罪，意圖使被害人受
    刑事處分，於事證甚為明確下猶矢口否認，飾詞卸責，犯罪後態度欠佳，惟其無
    犯罪前科，素行尚佳及被告犯罪之動機、目的、所受之刺激、手段、品行、智識
程度、所生危害等一切情狀，量處有期徒刑四月，認事用法並無不合，量刑亦尚
    妥適，被告上訴意旨，徒空言否認犯罪，猶執陳詞指摘原判決不當，為無理由，
    應予駁回。查被告前未曾受期徒刑以上刑之宣告，有台灣高等法院檢察署刑案紀
    錄簡覆表一紙可按，本案其因告訴人誤領行李，一時失慮而犯刑章，固有可議，
    惟僅係偶發之初犯，倘因此令入囹圄，恐失之過苛，被告經此審判決教訓，亦當
    知所惕勵無再犯之虞，姑念被告育有一女，年僅十二歲，尚待其教養，是本案所
    宣告之刑，以暫不執行為當，因併宣告緩刑五年，以啟自新。
據上論斷，應依刑事訴訟法第三百六十八條，刑法七十四條第一款，判決如主文。
本案經檢察官張秋雲到庭執行職務。
中    華    民    國    八十九    年        六        月      二十      日
                            台灣高等法院刑事第十六庭
                                審判長法  官  許  增  男
                                      法  官  黃  鴻  昌
                                      法  官  蔡  彩  貞
右正本證明與原本無異。
如不服本判決應於收受送達後十日內向本院提出上訴書狀，其未敘述上訴之理由者並
得於提起上訴後十日內向本院補提理由書（均須按他造當事人之人數附繕本）。
                                      書記官  張  淑  芬
中    華    民    國    八十九    年        六        月      二十二    日
附錄：本判決論罪科刑法條全文


司法院資訊處製作；財團法人民間司法改革基金會備份。
